臺灣屏東地方法院刑事判決　　　　　　100年度交易字第203號
公　訴　人　臺灣屏東地方法院檢察署檢察官
被　　　告　張仲豪
上列被告因公共危險案件，經檢察官聲請以簡易判決處刑（100
年度偵字第2989號），本院認不得逕以簡易判決處刑，而改用通
常程序審理，茲判決如下。
    主  文
張仲豪無罪。
    理  由
一、聲請簡易判決處刑意旨略以：被告張仲豪於民國100 年1 月
    26日凌晨1 時許，在其屏東縣屏東市○○路之某薑母鴨店內
    ，飲用摻有米酒之薑母鴨湯後，已達不能安全駕駛動力交通
    工具之程度，竟仍駕駛車牌號碼YR-8568 號自小客車上路，
    嗣於同日1 時30分許，行經屏東縣長治鄉○○村○○路長治
    國中前，自外側車道欲迴轉至對向車道時，不慎與張福銀（
    另為緩起訴處分）所騎乘之車牌號碼737-JVT 號重型機車發
    生擦撞而肇事。經警據報前往現場處理該交通事件時查獲，
    並測得其呼氣所含酒精濃度達每公升0.16毫克，因認被告涉
    犯刑法第185 條之3 服用酒類不能安全駕駛動力交通工具罪
    。
二、按犯罪事實應依證據認定之，無證據不得認定犯罪事實；又
    不能證明被告犯罪者，應諭知無罪之判決，刑事訴訟法第15
    4 條第2 項及第301 條第1 項分別定有明文。復按刑事訴訟
    法上所謂認定犯罪事實之證據，係指足以認定被告確有犯罪
    行為之積極證據而言，如未能發現相當證據或證據不足以證
    明，自不能以推測或擬制之方法，以為裁判基礎（最高法院
    29年上字第3105號、40年臺上字第86號判例意旨參照）。再
    刑事訴訟上證明之資料，無論其為直接或間接證據，均須達
    於通常一般之人均不致有所懷疑，而得確信其為真實之程度
    ，始得據為有罪之認定，若關於被告是否犯罪之證明未能達
    此程度，而有合理懷疑之存在，致使無從形成有罪之確信，
    根據「罪證有疑，利於被告」之證據法則，即不得遽為不利
    被告之認定（最高法院76年度臺上字第4986號判例意旨參照
    ）。又按事實審法院對於證據之取捨，依法雖有自由判斷之
    權，然積極證據不足證明犯罪事實時，被告之抗辯或反證縱
    屬虛偽，仍不能以此資為積極證據應予採信之理由（最高法
    院30年上字第482 號判例意旨參照）。末按刑法第185 條之
    3 所規定之不能安全駕駛罪，係以「服用毒品、麻醉藥品、
    酒類或其他相類之物，不能安全駕駛動力交通工具而駕駛者
    」為構成要件。依其立法理由之說明，乃「為維護交通安全
    ，增設服用酒類或其他相類之物過量致意識模糊駕駛交通工
    具之處罰規定，以防止交通事故之發生」。故該罪以「不能
    安全駕駛」為構成要件之一，惟行為人是否因服用毒品、麻
    醉藥品、酒類或其他相類之物，而有「不能安全駕駛」情形
    ，應依證據證明之。警察機關於取締酒後駕駛時，通常固以
    呼氣後酒精濃度數值之高低，作為判斷能否安全駕駛之參考
    ，但該酒測數值之高低，僅是證明能否安全駕駛之證據方法
    之一，並非絕對且唯一之證據，更與該罪為抽象危險犯或具
    體危險犯，分屬不同之兩事。易言之，倘酒測數值低於參考
    值（每公升0.55毫克），但依其他證據足以證明不能安全駕
    駛者，仍應成立本罪，反之則否。審理事實之法院，自應綜
    合全部卷證資料，以為判斷之依據，不能單憑酒測數值，作
    為唯一之認定標準（最高法院98年度臺非字第15號判決意旨
    參照）。
三、公訴人認被告涉犯上開罪嫌，無非係以被告供述、道路交通
    事故現場圖、道路交通事故調查報告表(一)、(二)、屏東縣政府
    警察局道路交通事故當事人酒精測定紀錄表、刑法第185 條
    之3 案件觀察紀錄表、現場照片16張為其主要之論據。訊據
    被告固坦認有於前揭時、地食用加有米酒之薑母鴨後，仍駕
    駛前開車輛發生交通事故，且經測得吐氣所含酒精濃度達每
    公升0.16毫克等情，惟否認有何公共危險之犯行，辯稱：其
    服用酒類並不影響其駕駛能力，當時並無注意力不集中之情
    形等語。經查：
  (一)被告確於前開時、地食用帶有酒精之薑母鴨後，駕駛上揭車
    輛行經屏東縣長治鄉長治國中前與證人張福銀騎乘之重型機
    車發生事故，嗣經警到場處理時對其施以酒精濃度測試，測
    得其吐氣中所含酒精濃度達每公升0.16毫克等情，均據被告
    供述在卷，核與證人張福銀於警詢時證述之事故經過、證人
    即當場處理之員警莊明雄於本院審理時證述之事故處理情節
    均大致相符，並有道路交通事故現場圖、道路交通事故調查
    報告表(一)、(二)、屏東縣政府警察局道路交通事故當事人酒精
    測定紀錄表、現場照片16張在卷可稽，堪以信實。
  (二)公訴意旨固據其酒精測定紀錄並以被告駕駛上開車輛已發生
    本案交通事故之情，而認被告食用添加米酒之薑母鴨已達於
    服用酒類而不能安全駕駛動力交通工具之狀態。然查：
  1.汽車駕駛人有飲用酒類或其他類似物後其吐氣所含酒精濃度
    超過每公升0.25毫克或血液中酒精濃度超過0.05％以上不得
    駕車，觀之道路交通安全規則第114 條第2 款自明。依此，
    當認汽車駕駛人縱有飲用酒類而經測得體內含每公升0.25毫
    克以下之酒精濃度，仍非當然違反交通法則而不得駕車。查
    被告為警查獲時所施作之酒精濃度測試，測得其吐氣酒精濃
    度達每公升0.16毫克，顯然並未違反上揭道路交通安全規則
    之規定。且參一般人酒後測量得呼氣酒精濃度若達每公升0.
    25毫克者，始會產生「輕度協調功能降低」之狀態，亦經行
    政院國軍退除役官兵輔導委員會臺北榮民總醫院88年8 月5
    日（88）北總內字第26868 號函釋綦詳，並為本院審理是類
    案件之職務上已知事項，此乃科學實驗歸納之結果，自足為
    判斷之依據，從而，被告經測得之吐氣酒精濃度為每公升0.
    16毫克，遠低於每公升0.25毫克之標準，究其已否產生協調
    功能降低之狀態而無法安全駕駛動力車輛，本非無疑。
  2.被告於本案交通事故發生時，並未呈現酒醉狀態等情，業據
    證人即到場處理之員警莊明雄於本院審理時證稱：「當時並
    沒有感受到雙方有酒醉程度，我從一開始並沒有發現雙方有
    喝酒，經過酒測之後才知道雙方有喝酒。……當時詢問被告
    問題，被告也是正常回答，沒有注意力不集中的情形。……
    被告跟我對談當中，完全感覺不出來有注意力不集中的情形
    。」等語（本院100 年9 月14日審判筆錄第3 頁至第4 頁參
    照），衡諸證人則為執行公務之警員，與被告並非相識，當
    無迴護被告之理，又經到院具結而為上揭證述，自足擔保其
    證言之真實性，是證人莊明雄上揭證述應堪採信。準此，被
    告既未呈酒醉狀態，尚無從自被告外觀判斷被告究有無不能
    安全駕駛動力交通工具之情。
  3.卷附上開刑法第185 條之3 案件測試觀察紀錄表，固於「觀
    察結果」欄勾選「駕駛過程，因酒醉駕車顯然不能安全駕駛
    原因，顯然無法正常操作」、「因嫌疑人有（注意力無法集
    中）跡象，顯然無法為正常操控駕駛」、「其他：因該民發
    生交通事故，經職於車禍現場測繪、照相處理完畢後在車禍
    現場對當事人施於呼氣酒測發現」等項，然查證人莊明雄於
    本院審理時結證：「紀錄表中記載被告有注意力不集中現象
    ，是依照被告違規迴轉及肇事的事實，才如此記載」等語（
    本院100 年9 月14日審判筆錄第3 頁至第4 頁參照），足見
    證人莊明雄上開勾選之選項，係其機械性之依據有酒測值之
    事實即行勾選，尚非據其對被告觀察之結果而為判斷，惟飲
    用酒類並非必然等同於不能安全駕駛，業說明如前，倘僅據
    吐氣中含有酒精成份，即認被告不能安全駕駛，自嫌速斷，
    是證人莊明雄上揭於紀錄表之記載，要難據之推論被告已達
    不能安全駕駛程度。
  4.又車禍事故之原因非只一端，通常之人縱未飲用酒類，亦有
    違規而發生車禍事故之可能，而飲用酒類後縱使駕駛動力交
    通工具，亦未必即會發生車禍事故，是亦難僅以被告有發生
    交通事故之情況此節，即遽認被告當時之精神狀況及對於四
    周景物之注意力，暨對於緊急情狀之處理、對於外界事務之
    知覺、理會及判斷作用，有因受飲酒之影響，而達於不能安
    全駕駛動力交通工具之程度。被告肇事當時雖天氣晴，夜間
    有照明，柏油道路乾燥無缺陷，復無障礙物且視距良好等情
    ，有前引之道路交通事故調查報告表(一)附卷可查，竟仍發生
    車禍，然此亦可能係因被告疏於注意左方來車，且違規迴轉
    所致，是仍難據之驟認車禍之發生與被告飲酒後是否不能安
    全駕駛有何關連。本件證人即交通事故之相對人張福銀亦經
    警為酒精濃度之呼氣測試，其結果為吐氣酒精濃度為每公升
    0.23毫克，有其酒精測試紀錄在卷可憑，是本件交通事故之
    發生，得否即認係因被告在酒精作用下影響安全駕駛，猶有
    可疑。
  5.被告呼氣酒精濃度甚低，且於本案交通事故發生之時，證人
    即當場處理之員警莊明雄未查覺被告有酒醉之現象，已如前
    述，則被告是否可自覺其體內因食用含酒精之薑母鴨之故，
    而已達無法安全駕駛之程度，亦非無疑。
四、綜上所述，檢察官所提出之各項證據，均尚未達到使通常一
    般人均不致有所懷疑，而得確信其為真實之程度，無從說服
    本院形成被告有罪之心證，是依罪證有疑、利於被告之證據
    法則，即不得遽為不利於被告之認定。此外，本院復查無其
    他積極證據足資證明被告有何公訴意旨所指之公共危險犯行
    ，揆諸前開規定及判例意旨所示，既不能證明被告犯罪，自
    應為被告無罪之諭知。
據上論斷，應依刑事訴訟法第301條，判決如主文。
本案經檢察官許英輝到庭執行職務
中    華    民    國   100    年    9     月    20    日
                  刑事第四庭    審判長法  官  莊鎮遠
                                      法  官  潘怡珍
                                      法  官  李謀榮
以上正本證明與原本無異。
如不服本判決應於收受判決後10日內向本院提出上訴書狀，並
應敘述具體理由；其未敘述上訴理由者，應於上訴期間屆滿後
20日內向本院補提理由書（均須按他造當事人之人數附繕本）
「切勿逕送上級法院」。
中    華    民    國   100    年    9     月    20    日
                                      書記官  蔡進吉